【裁判字號】    97,聲,407
【裁判日期】    971031
【裁判案由】    返還提存物
【裁判全文】
臺灣高等法院民事裁定                   97年度聲字第407號
聲  請  人  阿托科技股份有限公司
法定代理人  甲○○
代  理  人  蕭富山律師
            廖俊嘉律師
上列聲請人因與相對人乙○○間聲請返還提存物事件，本院裁定
如下：
    主  文
聲請駁回。
聲請訴訟費用由聲請人負擔。
    理  由
一、本件聲請人主張：伊前遵本院九十七年度聲字第十三號裁定
    ，提供擔保金新臺幣（下同）一十一萬三千八百一十一元，
    聲請於本院九十六年度勞再易字第十六號再審之訴判決確定
    前，停止臺灣臺北地方法院（下稱臺北地院）九十六年度執
    字第八一六七四號給付薪資等事件之強制執行程序。因上開
    再審之訴業經本院判決伊敗訴確定，爰依民事訴訟法第一百
    零六條前段準用同法第一百零四條第一項第三款之規定，聲
    請本院通知受擔保利益人即相對人於一定期間內行使權利，
    並提出行使權利之證明，且若相對人逾期仍未行使權利，亦
    聲請本院准將上開擔保金返還予伊等語。
二、按訴訟終結後，供擔保人證明已定二十日以上之期間，催告
    受擔保利益人行使權利而未行使，或法院依供擔保人之聲請
    ，通知受擔保利益人於一定期間內行使權利並向法院為行使
    權利之證明而未證明者，法院應依供擔保人之聲請，以裁定
    命返還其提存物或保證書，民事訴訟法第一百零四條第一項
    第三款定有明文。又依修正前原條文之規定，供擔保人必須
    證明催告受擔保利益人行使權利而未行使後，始得聲請法院
    裁定命返還擔保金，惟於受擔保利益人變更住居所而行方不
    明，或拒絕或迴避收受催告信函之情形，供擔保人欲為上開
    催告及證明即有困難，致法律關係懸而未決，故民事訴訟法
    第一百零四條第一項第三款於九十二年間修正時增列後段，
    規定供擔保人亦得聲請法院通知受擔保利益人於一定期間內
    行使權利並向法院為行使權利之證明，受擔保利益人逾期未
    為證明者，供擔保人即得聲請法院裁定命返還提存物，俾供
    擔保人得選擇較便捷之方式為之，並解決上開無法催告及送
    達之困難（民事訴訟法第一百零四條立法理由參照）。為避
    免法院淪為義務通知機關，該條立法理由敘明修訂原因係為
    避免「受擔保利益人變更住居所而行方不明，或拒絕或迴避
    收受催告信函之情形」，其目的係在於限縮當事人聲請之條
    件，否則形同當事人可無條件利用公權力資源來遂行私人目
    的，既可省去查證上之繁瑣，又可因此免除郵務送達費用或
    相關費用之負擔，諒此非當時修法之本意。是立法理由末段
    雖曰「俾供擔保人得選擇較便捷之方式為之」，然依其前後
    文義觀之，乃以「受擔保利益人有變更住居所而行方不明，
    或拒絕或迴避收受催告信函之情形」作為得聲請法院代為通
    知受擔保利益人行使權利之前提，非謂供擔保人得自由選擇
    自行或逕行聲請法院為催告。
三、經查，相對人前持本院九十六年度勞上易字第七一號確定判
    決（下稱原確定判決）為執行名義，聲請臺北地院以九十六
    年度執字第八一六七四號給付薪資等強制執行事件對聲請人
    所有之財產強制執行，惟聲請人以相對人為被告對原確定判
    決提起再審之訴，並遵本院九十七年度聲字第十三號裁定，
    提供現金一十一萬三千八百一十一元，為停止系爭強制執行
    程序之擔保，亦以臺北地院九十七年度存字第六九二號提存
    事件提存在案。次查，聲請人所提起之再審之訴，業經本院
    於民國九十七年六月三十日以九十六年度勞再易字第十六號
    判決聲請人敗訴確定，固與上開法條之「訴訟終結」之要件
    相符，惟聲請人並未提出其曾向相對人催告行使權利，而相
    對人有變更住居所而行方不明，或拒絕或迴避收受催告信函
    ，致發生無法送達或送達困難之釋明證據，依上開說明，法
    院即無介入代為通知相對人行使權利之餘地。故聲請人聲請
    裁定准予通知受擔保利益人即相對人行使權利，及提出行使
    權利之證明，於法即有未合。聲請人既未依法定二十日以上
    期間催告相對人行使權利，則聲請人聲請裁定返還上開擔保
    金，即與民事訴訟法第一百零四條第一項第三款規定之要件
    不合，所為聲請自不能准許，而應予駁回。
四、據上論結，本件聲請為無理由，爰裁定如主文。
中    華    民    國    97    年    10    月    31    日
                    民事第十庭
                        審判長法  官  黃豐澤
                              法  官  蕭艿菁
                              法  官  林麗玲
正本係照原本作成。
不得抗告。
中    華    民    國    97    年    10    月    31    日
                              書記官  陶美玲


司法院資訊處製作；財團法人民間司法改革基金會備份。
